臺北高等行政法院判決
　　　　　　　　　　　　　　　92年度訴字第05332號
　　　　　　　　　　　　　　　.
原　　　告　芳旭實業有限公司
代　表　人　甲○○（董事）
訴訟代理人　丙○○（會計師）
被　　　告　財政部臺北市國稅局
代　表　人　張盛和（局長）
訴訟代理人　乙○○
上列當事人間因營利事業所得稅事件，原告不服財政部中華民國
92年10月6日台財訴字第0920042168號訴願決定（案號：第00000
000號），提起行政訴訟。本院判決如下：
　　主  文
原告之訴駁回。
訴訟費用由原告負擔。
　　事  實
一、事實概要：
    原告民國（下同）89年度營利事業所得稅結算申報，列報佣
    金支出新臺幣（除美金外，下同）3,452,696元，被告初查
    核定佣金支出為965,887元，並核定營業額為56,717,463元
    ，所得淨額為3,467,035元，並依規定補徵稅款852,707元。
    原告不服，申經復查結果，被告作成92年4月24日財北國稅
    法字第0920222607號復查決定（下稱原處分）未獲變更，提
    起訴願遭決定駁回後，遂提起行政訴訟。
二、兩造聲明：
　(一)原告聲明：
    1.訴願決定及原處分關於以電匯匯出超過出口貨物價款5%計
      2,264,796元部分均撤銷。
    2.訴訟費用由被告負擔。
　(二)被告聲明：如主文所示。
三、兩造之爭點：
　(一)原告主張之理由：
    1.按有關佣金支出之認列，依據營利事業所得稅查核準則第
      92條第1款、第4款及第5款規定：「一、佣金或手續費支
      出，其立有契約者，應與契約之約定相核對，其超出部份
      應予剔除。．．．四、外銷佣金超過出口貨物價款百分之
      5，經依規定取得有關憑證，提出正當理由及證明文據並
      查核相符者，准予認定。五、佣金支出之原始憑證如下：
      （四）、支付國外代理商或代銷商之佣金，應提示雙方簽
      訂之合約。已辦理結匯者，應提示結匯銀行書明匯款人及
      國外受款人姓名（名稱）、地址、結匯金額、日期等之結
      匯證明：未辦理結匯者，應提示銀行匯付或轉付之證明文
      件。以票匯方式匯付者，應提示收款人確已實際收到該票
      匯款項或存入其帳戶之證明，憑以認定．．．。」，是有
      關票匯部分，原告雖取有銀行之匯出匯款憑證及載有受款
      人名稱之支票，但不符前開營利事業所得稅查核準則須有
      實際收到票款或存入帳戶之證明規定，此部分原告放棄抗
      辯。
     2.至於外銷佣金超過出口貨物價款5%部分（下稱系爭佣金
       支出）：
      (1)代理商名稱及其佣金金額分別為LEMANS
        CORPORATION美金1,134.50元，折合新臺幣37,382元。
        PROSOURCE INTERTNATIONAL美金62,402.75元，折合
        新臺幣2,057,419 元及美金28,647.25元，折合新臺幣
        943,640元，有89年度佣金支出明細表暨附件（逐筆計
        算式）附卷可參。又佣金支出之給付方式有二類，一為
        按銷售金額給予某一百分比，佣金率固定；另一為賣方
        指定底價，按底價收帳，代理商接洽價格，超過底價部
        份為代理商之佣金，佣金率不固定。經查，原告主營成
        衣外銷業務，無國外固定客戶，為招攬生意，在重賞必
        有勇夫的觀念下，乃採用後者政策，藉助代理商找來客
        戶，此即佣金率超過貨價5%，且無固定比率的原因。原
        告此一政策非常有效，例如88年度銷售額僅1,800多萬
        元，本（89）年度則高達5,600多萬元。
      (2)原告與代理商分別有簽訂合約，載明以底價和信用狀之
        差價為佣金，且帳列佣金支出與合約書約定相符。又原
        告支付的佣金係以電匯直接匯入代理商帳戶，有第一商
        業銀行匯出匯款交易憑證可稽。
      (3)綜上，有關以電匯匯出超過出口貨物價款5%部分計2,26
        4,796元，有正當理由及證明文件，符合營利事業所得
        稅查核準則第92條規定。
  (二)被告主張之理由：
    系爭佣金支出，已超過出口貨物價款5%，為原告所不爭執。
    次查原告於復查及訴願階段，均未依前揭營利事業所得稅查
    核準則規定，提出正當理由及證明文據。至原告於本件行政
    訴訟階段主張，重賞之下必有勇夫，支付高額佣金，致本期
    營業額大額增長，符合營利事業所得稅查核準則所規定正當
    理由之條件等由一節，查原告支付高額佣金，已致本期申報
    營業淨利虧損達2,256,636元，是原告所執理由要難謂正當
    。
　　理  由
一、原告主張：支付高額佣金，致本期營業額大額增長，符合營
    利事業所得稅查核準則所規定正當理由之條件，原告係與代
    理商有簽訂合約，載明以底價和信用狀之差價為佣金，原告
    以電匯直接匯入代理商帳戶，據此，依行政訴訟法第4條第1
    項之規定，求為判決訴願決定及原處分關於以電匯匯出超過
    出口貨物價款5%計2,264,796元部分均撤銷云云。被告則以
    ：系爭佣金支出，已超過出口貨物價款5%，原告未能依營利
    事業所得稅查核準則規定，提出正當理由及證明文據，原處
    分並無違誤，求為判決駁回原告之訴等語。
二、按所得稅法第80條第5項規定：「稽徵機關對所得稅案件進
    行書面審核、查帳審核與其他調查方式之辦法，及對影響所
    得額、應納稅額及稅額扣抵計算項目之查核準則，由財政部
    定之。」作成處分時營利事業所得稅查核準則第92條第1款
    、第4款及第5款第4目規定：「佣金支出：一、佣金或手續
    費支出，其立有契約者，應與契約之約定相核對，其超出部
    分應予剔除。．．．四、外銷佣金超過出口貨物價款百分之
    五，經依規定取得有關憑證，提出正當理由及證明文據並查
    核相符者，准予認定。五、佣金支出之原始憑證如下：．．
    ．（四）支付國外代理商或代銷商之佣金，應提示雙方簽訂
    之合約。已辦理結匯者，應提示結匯銀行書明匯款人及國外
    受款人姓名（名稱）、地址、結匯金額、日期等之結匯證明
    ；未辦結匯者，應提示銀行匯付或轉付之證明文件。以票匯
    方式匯付者，應提示收款人確已實際收到該票匯款項或存入
    其帳戶之證明憑予認定。非屬代理商或代銷商，無法提示合
    約者，應於往來函電或信用狀載明給付佣金之約定事項。」
    由於所得稅法條文乃概括規定，無法涵蓋全部經濟交易事項
    ，財政部乃依該法授權訂定營利事業所得稅營利事業所得稅
    查核準則為執行所得稅法規之命令以彌不足，並為查核營利
    事業所得稅結算申報案件之依據，經核並未違背母法，被告
    辦理相關案件，自得據之適用。
三、關於系爭佣金支出（原告以電匯匯入代理商帳戶之佣金計2,
    264,796元部分），已超過出口貨物價款5%，此為原告所不
    爭。原告於復查及訴願階段，均未依營利事業所得稅查核準
    則第92條第1款、第4款及第5款第4目規定，提出正當理由及
    證明文據，有復查申請書及訴願書附原處分卷、訴願卷可稽
    ，於起訴始主張重賞之下必有勇夫，支付高額佣金，致本期
    營業額大額增長，符合營利事業所得稅查核準則所規定正當
    理由之條件；原告係與代理商有簽訂合約，載明以底價和信
    用狀之差價為佣金，原告以電匯直接匯入代理商帳戶云云，
    並提出89年度佣金支出明細表暨附件（Invoice及Proforma
    Invoice）、合約書英文影本及中譯本、第一商業銀行匯出
    匯款交易憑證影本附卷。經查：
  (一)依原告88年度及89年度損益表記載，原告88年度之佣金支出
    較89年度增加3百餘萬元，但營業淨利部分，88年度虧損為4
    百餘萬元，89年度營業淨利虧損亦達2,256,636元，是原告
    主張支付高額佣金，致所申報89年度營業額大額增長云云，
    難謂符合營利事業所得稅查核準則所規定正當理由之條件。
  (二)觀之原告提出合約書英文影本記載「the price difference
    between Proforma Invoice and　Commercial Invoice
    shall be the commission」（估價發票和商業發票之差額
    為佣金），然合約書中譯本卻譯為「底價和信用狀價格之差
    額為佣金」，有所不符。
  (三)再者，對照89年度佣金支出明細表暨附件，代理商LEMANS
  　CORPORATION部分，原告檢附文件Invoice（編號B）所載
    買受人（代理商）為PARTS　CANADA，而Proforma Invoice
    （編號B1）所載買受人（代理商）為LEMANS　CORPORATION
    ，可知Invoice和Proforma　Invoice所載買受人（代理商）
    不符，原告以此價差而得出佣金為美金1,134.50元，自不足
    採。89年度佣金支出明細表暨附件，代理商PROSOURCE
    INTERTNATIONAL部分，原告檢附文件Invoice（編號B）所載
    買受人（代理商）為PARTS　CANADA，而Proforma　Invoice
    （編號C1）所載買受人（代理商）為PROSOURCE
    INTERTNATIONAL，可知Invoice和Proforma　Invoice所載買
    受人（代理商）不符，原告以此價差而得出佣金美金
    2,670.50元，並不足採；代理商PROSOURCE INTERTNATIONAL
    部分，原告檢附文件Invoice（編號C2）所載買受人（代理
    商）為LEMANS　CORPORATION，而Proforma　Invoice（編號
    C3）所載買受人（代理商）為PROSOURCE INTERTNATIONAL
    ，可知Invoice和Proforma　Invoice所載買受人（代理商）
    不符，原告以此價差而得出佣金美金59,732.25元，並不足
    採；代理商PROSOURCE INTERTNATIONAL部分，原告檢附文件
    Invoice（編號C4）所載買受人（代理商）為LEMANS
    CORPORATION，而Proforma　Invoice（編號C5）所載買受人
    （代理商）為PROSOURCE INTERTNATIONAL，可知Invoice和
    Proforma　Invoice所載買受人（代理商）不符，原告以此
    價差而得出佣金美金28,647.25元，亦不足採。從而，89年
    度佣金支出明細表暨附件（Invoice及Proforma Invoice）
    具有上述顯然不符之瑕疵而均不足採取。
四、綜上所述，復查決定維持被告初查核定佣金支出部分，並無
    不合，訴願決定遞予維持，亦無違誤，原告起訴意旨，仍執
    陳詞請求關於以電匯匯出超過出口貨物價款5%計2,264,796
    元變更訴願決定及原處分，改依其主張之方式核算應補稅額
    ，為無理由，應予駁回。
據上論結，本件原告之訴為無理由，爰依行政訴訟法第98條第3
項前段，判決如主文。
中　　華　　民　　國　　93　　年　 　1　　月　 26  　 日
                  第三庭審判長法  官　王立杰
                              法  官  王碧芳
                              法  官  胡方新
上為正本係照原本作成。
如不服本判決，應於送達後20日內，向本院提出上訴狀並表明上
訴理由，如於本判決宣示後送達前提起上訴者，應於判決送達後
20日內補提上訴理由書（須按他造人數附繕本）。
中　　華　　民　　國　　94　　年　 　1　　月　 28     日
                              書記官  陳幸潔
